【裁判字號】    97,交聲,20
【裁判日期】    970407
【裁判案由】    違反道路交通管理處罰條例聲明異議
【裁判全文】
臺灣桃園地方法院刑事交通事件裁定      97年度交聲字第20號
原處分機關  交通部公路總局新竹區監理所中壢監理站
異  議  人
即受處分人  呂金鈴
上列異議人即受處分人因違反道路交通管理處罰條例案件，不服
交通部公路總局新竹區監理所中壢監理站中華民國96年12月19日
壢監裁字第裁00-000000000號違反道路交通管理事件裁決書所為
之處分（原舉發案號：交通部公路總局新竹區監理所竹監壢字第
530001045 號），聲明異議，本院裁定如下：
    主  文
異議駁回。
    理  由
一、原處分意旨略以：異議人即受處分人甲○○駕駛車牌號碼JK
    3-232 普通重型機車，於民國96年8 月30日上午9 時39分，
    在中壢市○○路114 號前「逆向行駛」而違規，經桃園縣政
    府警察局中壢分局中壢派出所警員當場攔停，並填製桃園縣
    政府警察局桃警局交字第DB0000000 號舉發違反道路交通管
    理事件通知單舉發。另因異議人於上述駕駛行為時，僅考取
    小型汽車駕駛執照，尚未考領普通重型機車駕駛執照，原處
    分機關爰以竹監壢字第530001045 號舉發違反道路交通管理
    事件通知單舉發異議人「持汽車駕照駕駛重型機車（機照：
    無汽照：92.4.1 1～97.7.7）」。嗣經原處分機關依道路交
    通管理處罰條例第22條第1 項第4 款之規定，裁處罰鍰新臺
    幣（下同）1,80 0元。
二、聲明異議意旨略以：異議人於民國96年8 月30日上午9 時39
    分騎乘機車於中壢市○○路114 號前，為轉入路邊騎樓停放
    而逆向騎乘，被交通警察以「逆向行駛」現場攔停開單舉發
    ，異議人已於96年9 月間持罰單至郵局繳納罰款完畢，但於
    96年12月初再次接獲中壢監理站之罰單，以異議人持汽車駕
    照駕駛重型機車為由逕行開單舉發，然案發當時交通警察開
    單告發對異議人已生警惕遏阻之效，且交通警察亦認定異議
    人所違反係逆向行駛之行為，但事後主管機關仍就同一事件
    作2 次舉發，雖裁罰事由不同，然前次處罰已達警惕制裁之
    作用，在一行為不二罰原則下，就同一行為從一重處罰已足
    以達成行政目的，重複處罰有違比例原則之要求，為此聲明
    異議，請求撤銷交通部公路總局新竹區監理所中壢監理站中
    華民國96年12月19日壢監裁罰字第裁00-000000000號違反道
    路交通管理事件裁決書所為之處分云云。
三、按交通法庭認為聲明異議無理由者，應以裁定駁回之，道路
    交通案件處理辦法第19條定有明文。又「汽車駕駛人領有聯
    結車、大客車、大貨車或小型車駕駛執照，駕駛重型機器腳
    踏車，處新臺幣一千八百元以上三千六百元以下罰鍰，並禁
    止其駕駛」，道路交通管理處罰條例第22條第1 項第4 款亦
    有明定。
四、經查：
（一）異議人即受處分人甲○○駕駛車牌號碼JK 3-232普通重型
      機車，於民國96年8 月30日上午9 時39分，在中壢市○○
      路114 號前因「逆向行駛」違規，經桃園縣政府警察局中
      壢分局中壢派出所警員當場攔停，並填製桃園縣政府警察
      局桃警局交字第DB0000000 號舉發違反道路交通管理事件
      通知單舉發。另因異議人於上述駕駛行為時，僅考取小型
      汽車駕駛執照，尚未考領普通重型機車駕駛執照，而經原
      處分機關以竹監壢字第530001045 號舉發違反道路交通管
      理事件通知單舉發異議人「持汽車駕照駕駛重型機車（機
      照：無汽照：92 .4.1 1 ～97.7.7）」之事實，業據異議
      人坦任在卷，復有桃園縣政府警察局桃警局交字第DB0000
      000 號舉發違反道路交通管理事件通知單、交通部公路總
      局新竹區監理所竹監壢字第530001045 號舉發違反道路交
      通管理事件通知單、異議人公路監理電子閘門「證號查詢
      汽車駕駛人」、「證號查詢機車駕駛人」查詢資料附卷可
      稽，是異議人確有前開「逆向行車」及「持汽車駕照駕駛
      重型機車」之違規情事一節，堪以認定。
（二）按一行為違反數個行政法上義務規定而應處罰鍰者，依法
      定罰鍰額最高之規定裁處。但裁處之額度，不得低於各該
      規定之罰鍰最低額。前項違反行政法上義務行為，除應處
      罰鍰外，另有沒入或其他種類行政罰之處罰者，得依該規
      定併為裁處。但其處罰種類相同，如從一重處罰已足以達
      成行政目的者，不得重複裁處，行政罰法第24條第1 項、
      第2 項固分別定有明文。惟考諸本件駕駛人雖以一駕駛行
      為同時違反道路交通管理處罰條例第22條第1 項第4 款、
      同條例第45條第1 款之規定，然道路交通管理處罰條例第
      22條第1 項第4 款：「汽車駕駛人，有下列情形之一者，
      處新臺幣一千八百元以上三千六百元以下罰鍰，並禁止其
      駕駛：四、領有聯結車、大客車、大貨車或小型車駕駛執
      照，駕駛重型機器腳踏車。」之規定，其立意在使各該種
      類動力交通工具之駕駛人，務需取得適當之駕駛執照，以
      作為確具駕駛各該種類動力交通工具所需能力之證明；而
      同條例第45條第1 款：「汽車駕駛人，爭道行駛有下列情
      形之一者，處新臺幣六百元以上一千八百元以下罰鍰：一
      、不按遵行之方向行駛。」之規定，係在防杜危險駕駛行
      為，限制駕駛人應以安全之駕車方式使用道路，俾維護行
      車秩序。兩者分別係就駕駛資格及駕駛行為所為之規定，
      其各規定所欲達成之行政目的並不相同，而尚難認僅對異
      議人逆向行車之違規行為裁罰，已足使異議人就應取得適
      當駕駛執照始得駕駛重型機車一事心生警惕，而足以實現
      前開2 相異規範之規範目的。是原處分機關於異議人執桃
      園縣政府警察局桃警局交字第DB0000000 號舉發違反道路
      交通管理事件通知單向郵局繳納罰鍰1,200 元後，復以96
      年12月19日壢監裁罰字第裁00-000000000號違反道路交通
      管理事件裁決書裁處異議人罰鍰1,800 元，並無違反「一
      事不二罰」原則可言，是原處分機關前開裁決，於法並無
      不合。
五、綜上，異議人確有前揭違規行為，已如前述。原處分機關據
    以援引前揭規定，對異議人裁處罰鍰1,800 元，於法並無違
    誤或不當之處。本件聲明異議為無理由，應予駁回。
六、據上論斷，應依道路交通案件處理辦法第19條，裁定如主文
    。
中    華    民    國    97    年     4     月    7    日
                         交通法庭  法  官  林蕙芳
以上正本證明與原本無異。
如不服本裁定，應於裁定送達後5 日內向本院提出抗告狀。
                                   書記官  郭玉芬
中    華    民    國    97    年    4     月    7     日


司法院資訊處製作；財團法人民間司法改革基金會備份。
